臺灣臺中地方法院刑事判決　　　　　　 100年度易字第1739號
公　訴　人　臺灣臺中地方法院檢察署檢察官
被　　　告　林維宸
　　　　　　張立彪
上列被告等因竊盜案件，經檢察官提起公訴（100年度偵字第103
16號），本院判決如下：
    主    文
林維宸竊盜，處拘役伍拾日，如易科罰金，以新臺幣壹仟元折算
壹日。
張立彪無罪。
    犯罪事實
一、 林維宸與其配偶張立彪（經本院判決無罪，於後詳述）前
     因與林素真間之投資糾紛，經林素真對其2人提起詐欺告訴
     ，由臺灣臺中地方法院檢察署（下稱臺中地檢署）以99年
     度偵字第22307號案件進行偵查，於前開案件在民國99年11
     月3日14時55分許，由檢察事務官在臺中地檢署第28詢問室
     （下稱28詢問室）進行詢問，林素真進入28詢問室後，將
     其所有攜帶至28詢問室之白色塑膠袋（其內裝有與前開詐
     欺案件有關之訴訟資料，內容詳如附表所示）放置於28詢
     問室後方之長條椅上，林維宸事後進入28詢問室後，亦將
     其所有之綠色手提袋置於長條椅上，並放置在林素真上開
     白色塑膠袋之左側，嗣於15時56分許，檢察事務官詢問結
     束，林素真為影印資料，先離開28詢問室，林維宸明知該
     白色塑膠袋非其所有，而為林素真所有，且應可知林素真
     攜帶至臺中地檢署開庭之白色塑膠袋可能裝有與前開詐欺
     案件相關資料，見林素真離開28詢問室，有機可趁，竟基
     於意圖為自己不法所有之犯意，徒手將該白色塑膠袋放置
     於其所攜帶之綠色手提袋內而竊取之。嗣林素真影印完畢
     ，於16時1分許，返回28詢問室時，發現上開白色塑膠袋遭
     竊，林素真隨即告知檢察事務官，經檢察事務官調閱相關
     監視器錄影畫面，始悉上情。
二、案經林素真由訴臺灣臺中地方法院檢察署檢察官偵查起訴。
    理    由
一、證據能力之說明
(一)、按刑事被告之詰問權，係指訴訟上被告有在審判庭盤詰證人
    之權利；偵查中檢察官訊問證人，旨在蒐集被告犯罪證據，
    以確認被告嫌疑之有無及內容，與審判中透過當事人之攻防
    ，經由詰問程序調查證人以認定事實之性質及目的有別。偵
    查中辯護人僅有在場權及陳述意見權，此觀刑事訴訟法第24
    5條第2項前段之規定甚明，檢察官訊問證人並無必須傳喚被
    告使其得以在場之規定，同法第248條第1項前段雖規定「如
    被告在場者，被告得親自詰問」，亦僅賦予該在場被告於檢
    察官訊問證人時得親自詰問證人之機會而已，被告如不在場
    ，殊難期有親自詰問之可能。此項未經被告詰問之被告以外
    之人於偵查中向檢察官所為之陳述，依刑事訴訟法第159條
    第1項、第159條之1第2項之規定，除顯有不可信之例外情況
    外，原則上為「法律規定得為證據」之傳聞例外，依其文義
    解釋及立法理由之說明，並無限縮於檢察官在偵查中訊問證
    人之程序，應已給予被告或其辯護人對該證人行使反對詰問
    權者，始有證據能力之可言。為保障被告之反對詰問權，並
    與現行法對傳聞例外所建構之證據容許範圍求其平衡，證人
    在偵查中雖未經被告之詰問，倘被告於審判中已經對該證人
    當庭及先前之陳述進行詰問，即已賦予被告對該證人詰問之
    機會，則該證人於偵查中之陳述即屬完足調查之證據，而得
    作為判斷之依據，此有最高法院97年度臺上字第405號判決
    意旨可參。是依上開說明可知，在偵查中訊問證人，被告或
    其辯護人對該證人雖未行使反對詰問權，依刑事訴訟法第
    159條之1第2項之規定，原則上屬於法律規定為有證據能力
    之傳聞證據，於例外顯有不可信之情況，始否定其得為證據
    ，亦即，得為證據之被告以外之人於偵查中向檢察官所為之
    陳述，因其陳述未經被告詰問，應認屬於未經合法調查之證
    據，但非為無證據能力（此亦有最高法院96年度臺上字第43
    65號、96年度臺上字第3923號判決、97年度臺上字第356號
    判決意旨可參）。查本案證人翁水豐於偵查中之具結陳述，
    客觀上並無顯不可信之情形，且證人翁水豐於本院審理時，
    業已基於證人地位，經合法具結，並在賦予被告對質詰問機
    會之情形下為證述，則證人翁水豐於偵查中所為陳述，已屬
    完足調查之證據，自得作為本院憑斷之論據。
(二)、再按被告以外之人（包括證人、鑑定人、告訴人、被害人及
    共同被告等）於審判外之陳述，雖不符刑事訴訟法第159條
    之1至第159條之4等之規定，而經當事人於審判程序同意作
    為證據，法院審酌該言詞陳述或書面陳述作成時之情況，認
    為適當者，亦得為證據；當事人、代理人或辯護人於法院調
    查證據時，知有刑事訴訟法第159條第1項不得為證據之情形
    ，而未於言詞辯論終結前聲明異議者，視為有前項之同意，
    同法第159條之5定有明文。立法意旨在於傳聞證據未經當事
    人之反對詰問予以核實，原則上先予排除。惟若當事人已放
    棄反對詰問權，於審判程序中表明同意該等傳聞證據可作為
    證據；或於言詞辯論終結前未聲明異議，基於尊重當事人對
    傳聞證據之處分權，及證據資料愈豐富，愈有助於真實發見
    之理念，且強化言詞辯論主義，使訴訟程序得以順暢進行，
    上開傳聞證據亦均具有證據能力。查以下引用證人林素真於
    警詢及檢察事務官詢問時之陳述、證人蔡伯約於檢察事務官
    前之陳述及其他本院所引用被告等人以外之人於審判外之言
    詞或書面陳述，雖屬傳聞證據，而無符合刑事訴訟法第159
    條之1至第159條之4之情形，然其內容業經本院審理時予以
    提示並告以要旨，並經檢察官、被告2人表示意見，當事人
    已知上述證據乃傳聞證據，然均未於言詞辯論終結前，對之
    內容表示異議，依上開規定，已擬制同意其有證據能力，本
    院審酌認為以之作為本案之證據亦屬適當，而有證據能力。
(三)、本案卷附之監視器錄影光碟，係以監視錄影機械錄製拷貝，
    性質上屬電磁紀錄，而據以翻拍之畫面，係將該電磁紀錄形
    諸於有形，便於閱覽，屬衍生證據，性質上均非供述證據，
    而核此等證據之取得，並查無違法或不當之情事，且經本院
    進行合法之證據調查程序，自有證據能力。
二、訊據被告林維宸固不否認於前揭時、地，有拿取告訴人林素
    真之白色塑膠袋，並置放於其綠色手提袋後，離開28詢問室
    ，事後始將該白色塑膠袋及其內物品歸還等情，惟矢口否認
    有何竊盜犯行，並辯稱：當天開庭後匆匆忙忙，伊是不小心
    ，不知不覺將告訴人之白色塑膠袋拿走，伊沒有竊盜犯意云
    云。惟查：
(一)、本件被告林維宸及其配偶即被告張立彪因與告訴人林素真之
    投資糾紛，經告訴人林素真對其2人提起詐欺告訴，並於99
    年11月3日下午3時許，前往臺中地檢署第28詢問室開庭，告
    訴人因先到達上開詢問室，經檢察事務官之指示，將其手提
    之本案白色塑膠袋（內裝有如附表所示之物）置放於上開詢
    問室後方長條椅上，被告林維宸進入28詢問室後，亦將其攜
    帶之綠色手提袋放在長條椅上，並置放於告訴人林素真白色
    塑膠袋左側，於檢察事務官詢畢，告訴人林素真因欲影印資
    料，先將白色塑膠袋留在該長條椅，而先離開28詢問室，被
    告林維宸於離開28詢問室前，於拿走其所有之綠色手提袋時
    ，亦將上開白色塑膠袋一起拿走，並將上開白色塑膠袋放在
    其綠色手提袋內，隨即步出上開詢問室與被告張立彪一同離
    去，嗣證人林素真於影印資料完畢後，回到28詢問室時，發
    現其置放在長條椅上之白色塑膠袋已不見，隨即告知檢察事
    務官周志杰，並報警處理等情，為被告林維宸供承在卷，並
    有告訴人即證人林素真陳述明確，復有檢察事務官周志杰99
    年11月4日簽呈、臺中市警察局第一分局西區派出所受理各
    類案件紀錄表、受理案件登記表、遺失案件報案證明申請書
    監視器錄影翻拍畫面在卷可稽（見臺中地檢署99年度交查字
    第341號卷【下稱交查第341號卷】第48至61頁、70頁、72頁
    ，臺中地檢署99年度他字第6540號卷【下稱他字卷】第1頁
    、15頁、第19至25頁、本院卷第18頁、43頁、45頁反面】，
    應為事實。
(二)、被告林維宸否認有竊盜犯意，並以前詞置辯。惟據證人翁水
    豐證稱：被告林維宸曾打電話給其，說她開完庭後，證人林
    素真匆忙離開，她在後面撿到1包證人林素真所留下的東西
    ，說內容都是證人林素真要告她的東西，我跟她說知道內容
    就照內容答辯就好，後來被告林維宸有叫其過去看，隔天也
    有通話，因為其要去臺中，所以有前往被告林維宸位在臺中
    市○○○路的辦公室，但其沒有看裏面的內容等語明確（見
    交查第341號卷第79至80頁、臺中地檢署100年度偵字第1031
    6號卷【下稱偵字第10316號卷】第13頁）。被告林維宸雖辯
    稱：伊跟證人翁水豐說撿到證人林素真的東西等語，是之後
    第二次開庭之後的事情，而不是99年11月3日那次開庭云云
    。然據證人翁水豐證稱：被告林維宸在開庭之前就有先打電
    話給其，說當天下午要開庭，證人林素真要告她詐欺，其有
    跟她說事情碰到就好好的談，沒有什麼大不了；後來被告林
    維宸有提到撿到1包證人林素真的東西，當天晚上就有講，
    意思是證人林素真作賊心虛，匆匆忙忙離開東西忘記拿，叫
    其過去看，隔天也有通話，被告林維宸在電話說，證人林素
    真是為了被告張立彪曾經開給證人林素真的票退票的事告他
    們，證人林素真要告她詐欺；被告林維宸是用其門號000000
    0000號手機打給其之0000000000號電話，那天應該是他們為
    了他們之間合作案（即詐欺案件）第一次開庭，其是當天接
    獲被告林維宸的電話，才知道被告林素真要告他們；被告林
    維宸與張立彪並未曾跟其說過法院有通知他們將撿到證人林
    素真的東西拿回去之事等語明確（見偵字第10316號卷第13
    頁、本院卷第40頁反面至42頁），而核證人翁水豐與被告林
    維宸並無恩怨，應無刻意虛構證詞誣陷被告林維宸之可能。
    而審之被告林維宸、張立彪因證人林素貞告訴渠等詐欺案件
    ，係在99年11月3日下午3時許開庭，之後於99年11月10日（
    僅被告張立彪出庭）、99年11月12日均是為了調查有無拿證
    人林素真之白色塑膠袋乙事詢問，均與證人林素真告訴詐欺
    案件無涉，證人翁水豐在上開與被告林維宸之通聯，均是被
    告林維宸提及遭證人林素真告詐欺之事，未曾提及因撿到證
    人林素真的東西而前往開庭等語，可知證人翁水豐證述被告
    林維宸遭證人林素真告詐欺之事前往開庭之當天及隔天有打
    電話給其，確係指99年11月3日之庭期無訛，且調取之證人
    翁水豐所有門號0000000000號行動電話通聯紀錄亦核與證人
    翁水豐所證與被告林維宸通聯之情形相符（見交查卷第341
    頁第136頁）。顯見被告林維宸在99年11月3日開完庭與證人
    翁水豐通話時，即已知其拿取證人林素真之白色塑膠袋等情
    ，堪可認定。
(三)、再查，觀之卷附之監視器錄影翻拍畫面顯示：被告林維宸之
    綠色手提袋係置放在長條椅上，其右為證人林素真之白色塑
    膠袋，2個袋子明顯並列而非重疊（見臺中地檢署99年度交
    查字第294號卷【下稱交查294號卷】第25頁）；而一般在法
    院或檢察署開庭，法庭後方之長條椅應係置放該次開庭當事
    人之所有物品，既以99年11月3日下午2時55分許至3時56分
    詢問期間，只有被告林維宸、張立彪及證人林素真在庭，該
    長條椅上所置放之物，倘非被告林維宸、張立彪所有，應可
    知係證人林素真所有之物。此由證人翁水豐前揭證述，被告
    林維宸在電話中告知有撿到證人林素真之物等語，顯見被告
    林維宸對於置放在上開長條椅上之白色塑膠袋為證人林素真
    所有知之甚明。而據被告林維宸證稱：伊之前沒有看過證人
    林素真之白色塑膠袋等語（見本院卷第45頁反面），顯見被
    告林維宸並無誤認該白色塑膠袋為其所有之可能。況且，既
    然被告林維宸未曾見過該白色塑膠袋，如曾懷疑是否為渠與
    被告張立彪所有，亦應會與被告張立彪確認，或將白色塑膠
    袋打開查看，以確認是否為渠等所有，非但被告林維宸並未
    做任何確認，且在步出28詢問室前，即將該白色塑膠袋放置
    於其所有之綠色手提袋內（見他字卷第6540號卷第22頁、本
    院卷第45頁反面），顯然是惟恐遭證人林素真或他人當場發
    現，而即刻將之藏放於其綠色手提袋內之舉甚明。又被告林
    維宸明知放置在長條椅上之白色塑膠袋為證人林素真所有，
    而非其所有之物，且經證人林素真於開庭時攜帶至法庭內，
    亦可預見係與訴訟有關之物件，而仍予拿取並隨即將之放於
    其綠色手提袋內而占為己有，顯係基於意圖為自己不法所有
    之犯意所為。況且，被告林維宸在99年11月3日已知其拿取
    證人林素真之白色塑膠袋，業如前述，竟在檢察事務官於99
    年11月12日詢問時，仍向檢察事務官陳稱：對該白色塑膠袋
    沒有印象等語，而經檢察事務官當庭撥放前揭監視器錄影光
    碟畫面後，始在99年11月29日將證人林素真之白色塑膠袋歸
    還（見交查卷第341頁第16至17頁、25頁），益徵被告林維
    宸在未被查獲確係其拿取上開白色塑膠袋前，仍試圖掩飾其
    竊盜犯行之心態至為明顯。綜上，被告林維宸辯稱，其係不
    知不覺拿了證人林素真之白色塑膠袋，沒有竊盜犯意云云，
    均不足採。
三、而按刑法第320條第1項竊盜罪及同法第337條之侵占離本人
    所持有之物，均係以意圖為自己不法所有為主觀要件，而所
    謂離本人所持有之物，係指物之離其持有，非出於本人之意
    思者而言。如本人因事故，將其物暫留置於某處而他往，或
    託請他人代為照管，則與刑法第337條規定之意義不符（最
    高法院50年臺上字第2031號判例意旨參照）。查，據告訴人
    林素真陳稱：當天開完庭後，檢察事務官要伊去影印東西，
    伊才下去影印，等一下要再上來，因為伊想說要馬上上來，
    且伊不相信在偵查庭裡面東西會丟掉，所以伊就沒有將白色
    塑膠袋帶去影印，並非忘記拿等語（見交查第294號卷第27
    頁、本院卷第47頁），是告訴人林素真係暫將白色塑膠袋留
    置於28號詢問室甚明。是核被告林維宸所為，係犯刑法第32
    0條第1項之竊盜罪。又被告林維宸係一人犯竊盜罪（於後詳
    述），起訴書認係成立共同正犯，尚有誤會，附此說明。爰
    審酌被告林維宸未能尊重他人所有權，而竊取證人林素真訴
    訟用之文件物品，並罔顧臺中地檢署詢問室乃執法之地，而
    仍為非法竊取行為，且經告知後，復未馬上歸還，事後並否
    認犯行，飾詞矯辯，惡性非輕，事後亦未對告訴人表示悔意
    ，努力與之和解等情，並考量其犯罪之動機、目的、手段，
    經查獲後始歸還告訴人等一切情狀，量處如主文所示之刑，
    並諭知易科罰金之折算標準。
四、公訴意旨另以：被告林維宸（經本院認定犯竊盜罪，業如前
    述）與被告張立彪係夫妻，渠等前因投資而與告訴人林素真
    產生糾紛，經告訴人提出詐欺告訴，由臺中地檢署以99年度
    偵字第22307號案件偵查中，前開案件於99年11月3日14時55
    分，在該署28詢問室，由檢察事務官進行詢問，嗣於15時57
    分詢問結束，告訴人為影印資料，將其攜帶之白色塑膠袋（
    內容物如附表所示）放置於前開詢問室後方之長板凳上，先
    離開詢問室，被告林維宸及被告張立彪竟共同基於意圖為自
    己不法所有之犯意聯絡，由被告林維宸先徒手將該白色塑膠
    袋，放置於其所攜帶之包包內，步出詢問室，再與被告張立
    彪2人，共同在前開詢問室門口，檢視袋內物品約30秒，檢
    視後，遂將前開袋內物品置於實力支配之下，而竊取前開物
    品得手後離去，因認被告張立彪係與被告林維宸係共同犯刑
    法第320條第1項之竊盜罪嫌。惟查：
(一)、按犯罪事實應依證據認定之，無證據不得認定犯罪事實，又
    不能證明被告犯罪者，應諭知無罪之判決，刑事訴訟法第
    154條第2項、第301條第一項分別定有明文。又認定不利於
    被告之事實，須依積極證據，茍積極證據不足為不利於被告
    事實之認定時，即應為有利於被告之認定，更不必有何有利
    之證據；且刑事訴訟法上所謂認定犯罪事實之積極證據，係
    指適合於被告犯罪事實認定之積極證據而言，雖不以直接證
    據為限，間接證據亦包括在內，然而無論直接或間接證據，
    其為訴訟上之證明，須於通常一般之人均不致有所懷疑，而
    得確信其為真實之程度者，始得據為有罪之認定，倘其證明
    尚未達到此一程度，而有合理之懷疑存在時，自不能以推測
    或擬制之方法，以為有罪裁判之基礎（最高法院30年上字第
    816號、76年臺上字第4986號、40年臺上字第86號、52年臺
    上字第1300號判例參照）。又按共同正犯之成立，除共同實
    施犯罪行為者外，其須就他人之行為同負刑責者，以有意思
    聯絡為要件，若事前並未合謀，實施犯罪行為之際，又係出
    於行為者獨立之意思，即不負共同正犯之責，且我國刑法亦
    無處罰事後共犯之規定，犯罪行為既遂後始參與之人，除其
    行為另行符合他罪之構成要件，應依他罪論科外，尚難論以
    該罪之共同正犯。
(二)、公訴人認被告張立彪共同犯竊盜罪嫌，係以被告張立彪之供
    述及臺中地檢署第28詢問室前走道監視錄影光碟及翻拍畫面
    等顯示被告張立彪與林維宸在上開詢問室門口，檢視袋內物
    品約30秒，檢視後即將該物品攜帶離去等情資為論據。訊據
    被告張立彪堅詞否認有何竊盜犯行，並辯稱：在第28詢問室
    內，伊沒有看到被告林維宸拿袋子，伊沒有拿走告訴人的袋
    子，伊不知道被告林維宸何時拿告訴人的袋子等語。經查：
    本件告訴人於28詢問室庭詢結束，影印資料完畢後，返回28
    詢問室，發現其上開白色塑膠袋不見，旋即向檢察事務官表
    示其攜帶放置於詢問室長條椅之白色塑膠袋已遺失，經當場
    勘驗開庭時之詢問光碟，畫面顯示長條椅上有一綠色袋子、
    另一為告訴人之白色塑膠袋，惟錄影時僅錄詢問開始至詢問
    結束，至告訴人之白色塑膠袋為何人攜回，於錄影畫面未能
    顯示乙節，業據臺中地檢署檢察事務官周志杰之99年11月4
    日之簽呈在卷可憑（見他字卷第6540號卷第1項），而被告
    林維宸供承告訴人之白色塑膠袋係伊拿走，且據28詢問室前
    走道之監視器錄影光碟顯示，被告林維宸於步出上開詢問室
    之際，已將該白色塑膠袋置放其所有之綠色手提袋內後等情
    ，業據被告林維宸供承在卷，並有監視器錄影翻拍畫面可稽
    （見他字卷第6540號卷第22頁、本院卷第45頁反面），是依
    據上開證據，僅足認定告訴人之白色塑膠袋係被告林維宸自
    長條椅上拿走之事實。又據被告林維宸陳稱：被告張立彪沒
    有看到伊將告訴人之白色塑膠袋拿走，伊在拿其袋子時，並
    沒有跟被告張立彪做任何的對話（見本院卷第18頁、第45頁
    反面）。被告張立彪既否認在28詢問室內有看到被告林維宸
    拿走告訴人之白色塑膠袋，而被告林維宸亦稱：在28詢問室
    內拿走告訴人之白色塑膠袋時，並未與被告張立彪有任何對
    話，而從28詢問室之錄影畫面復未攝得被告張立彪是否有拿
    取上開白色塑膠袋或與被告林維宸關於拿取告訴人白色塑膠
    袋時有何相互溝通、對話、示意之舉動，自屬尚無證據證明
    在28詢問室內，被告張立彪有與被告林維宸事前、事中有何
    共同謀議竊取或著手竊取告訴人白色塑膠袋之行為。又雖然
    被告張立彪與林維宸在步出上開詢問室後，從監視器錄影畫
    面顯示，2人確有停留，且狀似查看手提袋約30秒後，2人即
    一同離去之情形（見他字卷第6540號卷第30至36頁），然而
    ，因被告林維宸已在28詢問室，基於竊盜犯意，著手竊取告
    訴人之白色塑膠袋，並已將告訴人之白色塑膠袋置於自己實
    力之下而既遂，其竊盜行為業已完成，事後步出28詢問室後
    ，被告張立彪在28詢問室外之走道與被告林維宸一同查看被
    告林維宸竊得之白色塑膠袋，雖已得知被告林維宸竊盜之事
    實，並於事後否認知道有此白色塑膠袋，且試圖為被告林維
    宸掩飾等情，均屬可議，然被告張立彪上開行為係在被告林
    維宸竊盜犯行既遂之後所為，而按我國刑法並無處罰事後共
    犯之規定，復查無積極證據證明被告張立彪與被告林維宸有
    何事前或事中謀議或參與竊盜之事實，揆諸前揭說明，自難
    論被告張立彪係竊盜之共同正犯。
(三)、綜上所述，公訴人所舉前開證據尚難證明被告張立彪有何於
    臺中地檢署檢察事務官在99年11月3日15時57分許詢問結束
    時，在該署第28詢問室內，與被告林維宸共同竊盜告訴人白
    色塑膠袋之犯意聯絡及行為分擔，不得逕以該罪相繩。此外
    ，復查無其他積極證據足認被告張立彪有何竊盜犯行，揆諸
    前開說明及判例意旨，不能證明被告張立彪共犯竊盜罪，依
    法應諭知無罪之判決。
據上論斷，應依刑事訴訟法第299條第1項前段、第301條第1項，
刑法第320條第1項、第41條第1項前段，刑法施行法第1條之1第1
項、第2項前段，判決如主文。
本案經檢察官張富鈞到庭執行職務。
中    華    民    國    100    年    8    月    15    日
                  刑事第八庭    法  官  李慧瑜
上正本證明與原本無異。
如不服本判決應於收受判決後10日內向本院提出上訴書狀，並應
敘述具體理由；其未敘述上訴理由者，應於上訴期間屆滿後20日
內向本院補提理由書（均須按他造當事人之人數附繕本）「切勿
逕送上級法院」。
                                書記官  張雅慧
中    華    民    國    100    年    8    月    15    日
附錄論罪科刑法條
刑法第320條第1項
意圖為自己或第三人不法之所有，而竊取他人之動產者，為竊盜
罪，處5年以下有期徒刑、拘役或500元以下罰金。
附表：
支票號碼AC0000000號面額5萬5600元之支票、退票理由單2張、
創業人聯盟開店企畫1本、住院診療說明書1本、創業聯盟開會相
片A4紙12張、公證書2本、吳秉儒年籍資料正影本及國民身分證
影本、林永男之診斷證明、吳秉儒及陳秒松等人提告名冊影本、
特別協調委託書影本1本、刑事告訴狀3本、宅急便單據影本4份
、原料及生財器具清單2頁、飲食原則影本1頁。